# 请教陈版主关于BOT项目会计处理的问题

提问人：zhushengzuo 时间：2020-04-25 10:14:00
陈版主您好，有一个BOT项目的会计处理向您请教一下：1.项目基本情况
（ 1 ）该BOT项目是一个政府污水处理项目，建设期项目公司自筹资金进项建设，建设完成后运营期 30 年，运营期满后无偿移交地方政府。
（ 2 ）项目公司在建设期共投资资金 1 亿元，在在建工程科目核算。
（ 3 ）运营期收费： 1 ）当年实际处理水量小于年基本处理水量时：年收费额=年基本处理水量服务单价（固定价格，每吨 3 元）； 2 ）当年实际处理水量大于年基本处理水量时：年收费额=年实际处理污水量服务单价（固定价格，每吨 3 元）；运营期第一年的年基本污水处理量为项目设计处理量（已确定的固定值）的60%，第二年的年基本污水处理量为项目设计处理量80%，第三年及以后的年基本污水处理量为项目设计处理量的100%。
（ 4 ）该处理费由政府承担，项目公司直接向政府收取。
2.目前讨论的会计处理方案：
（ 1 ）以前期投资资金 1 亿元为现值，已每年可向政府收取的基本污水处理量*服务单价 3 元/吨为长期应收款的原值，差额为未确认融资收益，该种方法经测算，折现率大约为20%左右，最终将未确认融资根据折现率转入财务费用-利息收入。
（ 2 ）用每吨 3 元的固定价格减去市场污水处理的公允价格，将差额年基本水量作为前期建厂投入资金的利息收入，仅对该部分金额作为长期应收款的原值，将前期建厂投入资金作为现值，计算折现率；将公允价格年基本水量+每吨 3 元*超过基本水量处理量作为污水处理业务的收入，报表反映营业收入。
（ 3 ）以前期投入的建厂资金 1 亿元作为本金，用银行同业拆借利率以等额本息方式计算每年应收取的利息，将该部分作为长期应收款的原值。每年向政府收取的污水处理费中扣除上述计算的利息后金额报表中反映营业收入，利息金额由未确认融资费用摊销至财务费用-利息收入。
3.上述三种方案存在的问题：
（ 1 ）折现率过大，不能反映经济业务的实质，政府定价 3 元每吨由两部分构成：前期垫资利息+污水处理收益，第一种方案将该两部分收入全部确认为了利息收入。
（ 2 ）第二种方案能较好的反映经济业务实质，但是存在公允价格难以确定的问题，缺乏处理依据的问题；
（ 3 ）第三种方案也能较好的反映经济业务实质，存在缺乏依据的问题；
上述三种方案，应该采用哪种方案进行账务处理，或者还有别的更好的处理方案，麻烦陈版主能够予以帮助解答。

回答人：chenyiwei
一般建议采用你的第三种方案。这是BOT金融资产模式下的通常做法。
在BOT项目中，如果基础设施的建造是完全外包的，则项目公司实际投入的工程款就等于建造服务的公允价值，“以前期投入的建厂资金 1 亿元作为本金，用银行同业拆借利率以等额本息方式计算每年应收取的利息，将该部分作为长期应收款的原值”这样就算出了每年收回的固定金额中用于回收投资成本和融资成本的部分，相应地每年固定收款额超出该部分的差额就是用于补偿后续运营期内每年付现的污水处理成本的部分，可以确认为运营期内的每年营业收入，与实际发生的处理成本配比。